【裁判字號】    97,交聲,1538
【裁判日期】    971229
【裁判案由】    違反道路交通管理處罰條例聲明異議
【裁判全文】
臺灣士林地方法院交通事件裁定        97年度交聲字第1538號
原處分機關  臺北市交通事件裁決所
異議人即
受處分人    甲○○
上列受處分人因違反道路交通管理處罰條例案件，對於臺北市交
通事件裁決所於民國97年9 月25日所為之處分（原處分案號：北
市裁申字第裁22-AG0000000號），聲明異議，本院裁定如下：
    主  文
異議駁回。
    理  由
一、按汽車駕駛人，行經有燈光號誌管制之交岔路口闖紅燈者，
    處新臺幣（下同）1,800 元以上5,400 元以下罰鍰，並記違
    規點數3 點，道路交通管理處罰條例第53條第1 項及第63條
    第1 項第3 款分別定有明文；次按汽車駕駛人有經以科學儀
    器取得證據資料證明其行為違規者，得逕行舉發；又逕行舉
    發案件以汽車所有人為被通知人製單舉發，同條例第7 條之
    2 第1 項第7 款、第4 項分別定有明文。本件逕行舉發案件
    係以汽車所有人為受處分人。惟查，同條例第63條記點處分
    之主體為汽車駕駛人，故本案不援引該規定另記違規點數，
    合先敘明。
二、原處分意旨略以：受處分人即異議人（下稱異議人）甲○○
    所有之車牌號碼2101-QY 自用小客貨車，於民國97年7 月15
    日下午5 時9 分許，沿臺北市○○○路○ 段136 巷（東往西
    ）行經路口，於紅燈亮起，駛越停止線經線圈感應，偵測電
    腦判讀闖紅燈，經警據以採證照片逕行舉發，爰依道路交通
    管理處罰條例第53條第1 項規定，處罰鍰2,700元等語。
三、聲明異議意旨略以：異議人有上開違規案件發生，係因該路
    口所設置用以警告車輛行人圓形黃燈其閃爍秒差時間過短，
    致異議人當時跟隨前車循序直行，於發現燈號已轉為圓形紅
    燈後，根本反應不及無法煞停而造成違規。既然圓形黃燈之
    意義在於警告用路人燈號將轉為圓形紅燈，其二者變換之秒
    差卻短暫到令人無從反應，完全喪失其意義及功能，難令異
    議人甘服，為此聲明異議云云。
四、經查：
(一)本件異議人即受處分人甲○○所有之車牌號碼2101-QY 號自
    小客貨車，於97年7 月15日下午5 時9 分許，沿臺北市○○
    ○路○ 段136 巷（東往西）行駛至路口，於紅燈亮起後闖越
    紅燈之事實，業據異議人自承在卷，並有電腦採證之彩色舉
    發照片2 張、臺北市政府警察局北市警交大字第AG0000000
    號舉發違反道路交通管理事件通知單1 紙附卷可稽，此部分
    事實洵堪認定。
(二)異議人雖以前揭情詞置辯。惟查，按汽車行駛至交岔路口，
    其行進、轉彎，應遵守燈光號誌或交通警察之指示，道路交
    通安全規則第102 條第1 項第1 款亦定有明文。又按圓形黃
    燈用以警告車輛駕駛人及行人，表示紅色燈號即將顯示，屆
    時將失去通行路權；亦即紅燈顯示時，已失去通行路權。車
    輛面對圓形紅燈表示禁止通行，不得超越停止線或進入路口
    ，道路交通標誌標線號誌設置規則第206 條第4 款、第5 款
    之1 分別定有明文。又交通部82年4 月22日交路字第009811
    號函釋：「為促使駕駛人回歸於對標線之認知，同時兼顧執
    法技術層面與大眾接受程度，茲將面對圓形紅燈時超越停止
    線或闖紅燈之認定，在無繪設路口範圍，以車輛無視於紅燈
    號誌，而有穿越路口之企圖，其車身並已伸越停止線並足以
    妨害其他方向人（若有行人穿越道）、車通行者亦以闖紅燈
    論處。」合先敘明。則依卷附電腦採證彩色照片兩幀觀之，
    車號2101-QY 自小客貨車之駕駛人，行經臺北市內湖區○○
    ○路○ 段136 巷口（東向西）設有燈光號誌管制交岔路口，
    在黃燈（Y） 已亮4.0 秒轉為紅燈（R） 亮1.9 秒後，以每
    小時48公里（V） 時速通過停止線，至第2 張受照時間為紅
    燈（R） 亮2.8 秒，其車身已進入路口三分之二，明顯違反
    號誌管制行駛，異議人既已違反前開規定，是違規事實至臻
    明確，核無違誤。
(三)又汽車行駛時，駕駛人應注意車前狀況及兩車併行之間隔，
    並隨時採取必要之安全措施，道路交通安全規則第94條第1
    項、第3 項亦有明文。是駕駛人在未能確認前方號誌是否仍
    屬可通行之綠燈、或黃燈時，自應與前車隨時保持距離以採
    取必要之安全措施，遇交通號誌之轉換，無論綠燈轉變為黃
    燈，或黃燈轉變為紅燈，若用路人確實遵守交通規則，皆有
    合理充裕足夠之時間予用路人因應，此觀道路交通標誌標線
    號誌設置規則第231 條至第233 條關於號誌之燈號變換相關
    規定自明。再查，卷附臺北市交通管制工程處97年11月18日
    北市交工控字第09734944700 號函說明二：查本案違規地點
    「民權東路6 段136 巷」巷口東向西號誌係依預設時制計畫
    自動運轉執行，全日各時段皆預設為4 秒，該處業於97年11
    月17日下午3 時30許派員實測，現場黃燈秒數與預設時制一
    致等語明確，且參以卷附電腦採證照片2 幀，當時為夏天，
    傍晚光線充足，道路視線良好，依當時現場情狀，紅燈亮起
    駕駛人駛越停止線，並以時速48公里持續行駛穿越路口至銜
    接路段時，其前車與異議人之車輛至少相距30公尺以上，復
    無其他任何足以影響行車視線之情形，駕駛人於停止線前非
    不能注意交通號誌之轉換而未注意，是受處分人以當時跟隨
    前車直行，因該路口設置黃燈閃爍秒差時間過短而反應不及
    等詞為辯解，實非可採。
(四)至異議人復辯以：採證照片時間是錯的，其所有之2101-QY
    號自小客（貨）車早在違規時間前就已撞壞，當天中午就已
    停放在家中，撞壞的時間是在七月十幾號的星期六，第二天
    車子就開去修理，並提出估價單1 紙以證，惟查，本件舉發
    違規當日係97年7 月15日星期二，非異議人所稱之星期六，
    而該估價單上日期係97年8 月6 日，與異議人違規時間相差
    半月之久，皆不能證明異議人所有之車有前述之事實，況受
    處分人又未提出其他積極證據足資推翻前項舉發認定之事實
    ，是受處分人上開聲明異議意旨，尚不足採。
五、綜上所述，異議人確有於前揭時、地行經有燈光號誌管制交
    叉路口闖越紅燈之違規行為，從而原處分機關依道路交通管
    理處罰條例第53條第1 項之規定，裁處異議人2,700 元罰緩
    ，核無違誤，本件異議人之異議為無理由，應予駁回。
據上論斷，應依道路交通案件處理辦法第19條，裁定如主文。
中    華    民    國    97    年    12    月    29    日
                  交通法庭法  官  吳維雅
以上正本證明與原本無異。
如不服本裁定，應於送達後5 日內，向本院提出抗告狀。
                          書記官  劉育君
中    華    民    國    97    年    12    月    29    日


司法院資訊處製作；財團法人民間司法改革基金會備份。
